臺灣嘉義地方法院交通事件裁定　　　　100年度交聲字第610號
原處分機關　交通部公路總局嘉義區監理所
異　議　人　鄭國忠
即受處分人
上列受處分人因違反道路交通管理處罰條例案件，對於交通部公
路總局嘉義區監理所民國100年4月21日所為之裁決（嘉監義裁字
第裁76-L00000000號裁決書），聲明異議，本院裁定如下：
    主  文
異議駁回。
    理  由
一、原處分意旨略以：受處分人鄭國忠於民國100年4月6日23時
    許，駕駛車牌號碼J7-8805號自用小客車，停放在嘉義市○
    ○路與南京路口快車道，因拒絕接受酒精濃度測試檢定，為
    嘉義市政府警察局第一分局員警當場舉發，該所經查證違規
    屬實，於100年4月21日以嘉監義裁字第裁76-L00000000號裁
    決書，依道路交通管理處罰條例第35條第4項前段、第67條
    第2項規定，裁處罰鍰新臺幣（下同）60,000元，吊銷駕駛
    執照，3年內不得考領駕駛執照，逾期則依裁決書處罰主文
    裁處，於法並無不合等語。
二、本件異議意旨略稱：當天伊跟朋友在友愛路上的藥膳排骨店
    餐敘，伊跟賴俊旭先過去的，伊自己開J7-8805號自用小客
    車，我們去沒有多久，蔡淑鈺就從公司下班過來，她坐計程
    車過去的。伊有喝枸杞酒1壺，我們喝約1個多小時後約晚上
    9點多離開，伊被蔡淑鈺小姐載，原本打算可能會先去她博
    愛路住的地方，伊等酒退了之後再回家。我們在車上有一些
    爭吵，蔡淑鈺把伊的眼鏡扯掉，在嘉義市○○路與南京路口
    ，她車子停好之後，打開車門走掉，伊到駕駛座找眼鏡，把
    眼鏡戴好，坐在駕駛座睡覺，沒有移動車輛，後來員警把伊
    叫醒之後，就要酒測，當時伊身上應該有酒味，伊跟員警說
    這個不是伊開的為何要酒測，伊拒絕酒測云云。
三、按汽車駕駛人，駕駛汽車經測試檢定有酒精濃度超過規定標
    準情形者，處15,000元以上60,000元以下罰鍰，並當場移置
    保管該汽車及吊扣其駕駛執照1年；因而肇事致人受傷者，
    並吊扣其駕駛執照2年；致人重傷或死亡者，吊銷其駕駛執
    照，並不得再考領。汽車駕駛人拒絕接受第1項測試之檢定
    者，處60,000元罰鍰，並當場移置保管該汽車及吊銷該駕駛
    執照；如肇事致人重傷或死亡者，吊銷該駕駛執照，並不得
    再考領，道路交通管理處罰條例第35條第1項、第4項定有明
    文。又汽車駕駛人曾依同條例第35條第4項前段之規定吊銷
    駕駛執照者，3年內不得考領駕駛執照，道路交通管理處罰
    條例第67條第2項亦定有明文。
四、經查：
  (一)受處分人於100年4月6日23時許，駕駛車牌號碼J7-8805號自
    用小客車，停放在嘉義市○○路與南京路口快車道，因拒絕
    接受酒精濃度測試檢定，為嘉義市政府警察局第一分局員警
    當場舉發等情，業據證人即員警張榮勳於本院調查時結證綦
    詳，且經本院當庭勘驗錄影光碟屬實，製有勘驗筆錄1份在
    卷足考，復有舉發違反道路交通管理事件通知單、酒精濃度
    檢測單各1份附卷可稽，足認受處分人確有上揭拒絕接受酒
    精濃度測試檢定之違規事實。
  (二)雖受處分人以上詞置辯，然對於受處分人為何要實施酒精濃
    度測試檢定乙節，證人張榮勳於本院調查時結證稱：100年
    4月6日22時40分許，我們據民眾報案趕到嘉義市○○路與南
    京路口現場，看到受處分人坐在車牌J7-8805號自用小客車
    駕駛座上，當時引擎是發動的，叫醒他之後，受處分人身上
    有酒味，所以要酒測等語，且於當日22時40分許，員警到達
    現場，車子未熄火，車燈開啟，受處分人坐在駕駛座睡覺，
    員警敲玻璃叫醒受處分人，告知要酒測乙節，有勘驗筆錄1
    份附卷可憑，而受處分人於本院調查時亦供承有飲用酒類，
    是受處分人之自用小客車停放在快車道，車子未熄火，車燈
    開啟，受處分人在駕駛座睡覺，員警當場發現後，聞到受處
    分人身上有明顯酒味，有相當理由足認受處分人有因酒精濃
    度超過規定標準駕駛上揭自用小客車之行為，而依道路交通
    管理處罰條例第35條第1項，欲以酒精濃度測定器對受處分
    人實施酒精濃度測試檢定，已遵守比例原則，並未逾越必要
    程度，是員警既有正當之事實基礎，受處分人不能拒絕實施
    酒精濃度測試檢定。
  (三)就受處分人拒絕實施酒精濃度測試檢定乙節，證人張榮勳於
    本院調查時結證稱：受處分人要求員警不要對其實施酒測，
    後來受處分人拒絕酒測，告知拒絕酒測的法律效果，要吊銷
    駕照，罰鍰最高6萬元，用拒絕酒測依法告發等語，此亦為
    受處分人於本院調查時所供承，並有上揭勘驗筆錄1份在卷
    可考，足見員警詢問受處分人是否接受實施酒精濃度測試檢
    定，並告知拒絕接受酒精濃度測試檢定之處罰，受處分人於
    員警告知後仍拒絕接受實施酒精濃度測試檢定，員警依規定
    當場舉發，於法並無不合。
  (四)按交通員警製單舉發違反道路交通管理處罰條例所列之違
    規行為，係公務員基於職務上權力，依法就特定之具體事件
    所為具公法上效果之單方行政行為，基於公務員為公法上行
    為具有公信力之原則，該行政處分當可被推定為真正，本此
    公信原則，立法者乃賦予行政機關制定違反道路交通事件統
    一裁罰標準及處理細則，使執勤員警得當機處分以達其維護
    交通秩序、安全之行政目的。本件證人張榮勳於本院調查時
    之證述，核與錄影光碟之內容相符，是證人張榮勳之證述應
    堪採信，其無設詞攀誣受處分人。本院經查亦無任何證據足
    資證明執勤員警有捏造事實、違法取締之情事，則執勤員警
    本其維護交通秩序、安全職責所為之當場舉發，自應受到合
    法、正確之推定。
  (五)證人蔡淑鈺於本院調查時結證稱：100年4月6日晚上8點多，
    伊坐計程車去友愛路的藥膳排骨，伊沒有喝酒，9點多離開
    ，伊開受處分人的車，受處分人叫伊開車去買檳榔，買了之
    後本來要回伊家，他自己再開車回去。當時我們在車上發生
    一些口角爭執，伊就在南京路跟世賢路那邊下車，車子沒有
    熄火，車燈沒有關，伊走回去博愛路住處。回去過後沒有多
    久，10點多伊打給受處分人，他沒有接，後來他打給伊，伊
    在家裏，他叫伊過去，伊叫無線的計程車過去等語，其上揭
    證述與受處分人於本院調查時之供述相符。然本院當庭勘驗
    錄影光碟，受處分人在旁一再表示沒有開車，只是跟友人從
    博愛路開過來，因吵架把車停在路旁，他沒有開車為何要酒
    測乙節，有勘驗筆錄1份附卷可參，是受處分人與證人蔡淑
    鈺陳稱該車係自嘉義市○○路行駛至舉發地點，顯與事實不
    符。雖受處分人於勘驗錄影光碟後，改供稱：伊和蔡淑鈺上
    車沒有多久發生爭吵，就沒有去她博愛路住的地方，一直開
    車在博愛路閒晃，所以員警問伊車子從哪裏過來，伊說博愛
    路，是由博愛路那邊開過來的等語，然受處分人之供述前後
    不一致，所辯尚非可採。
  (六)受處分人若係由證人蔡淑鈺搭載至舉發地點，為警發現時理
    應坐於副駕駛座，惟受處分人卻是坐在駕駛座，雖受處分人
    辯稱眼鏡被證人蔡淑鈺扯掉，其為撿拾眼鏡所以到駕駛座云
    云。然對於受處分人眼鏡有無掉落駕駛座乙節，證人蔡淑鈺
    於本院調查時先結證稱：伊不知道有沒有揮到受處分人，或
    怎麼樣，忘記了等語，表示無法記憶；再結證稱：伊沒有對
    受處分人動手，可能手肘有不小心撥到，不知道撥到哪裏等
    語，表示可能有揮到；又結證稱：受處分人的眼鏡應該是手
    用到的，伊不曉得他眼鏡有沒有掉下來，伊下車了等語，表
    示手有揮到眼鏡，惟不知有無掉下來；後結證稱：伊下車時
    ，受處分人的眼鏡應該有掉下來了，伊不曉得掉在哪裏等語
    ，表示眼鏡確實被其揮到掉下來，是其就同一事實證述前後
    不一致，其上揭證述已難令人採信，則受處分人上開所辯，
    核與常理有違，委無足採。
  (七)對於證人蔡淑鈺為何會到舉發地點乙節，受處分人於本院調
    查時供稱：伊只說出事了，叫蔡淑鈺過來，她有問出什麼事
    ，伊說警察要對伊酒測。伊電話中是跟賴俊旭講地點，不是
    跟蔡淑鈺講的，所以賴俊旭有先到現場等語，證人蔡淑鈺於
    本院調查時結證稱：受處分人打給伊，叫伊過去，當時他沒
    有說什麼事情，沒有跟伊說出事等語，是受處分人與證人蔡
    淑鈺2人之陳述已非一致。再者，受處分人與證人蔡淑鈺為
    上揭陳述後，本院當庭勘驗錄影光碟，於同日23時7分許，
    受處分人在旁撥打行動電話，跟電話中的人表示：你說兩人
    吵架，停在快車道，警察要開紅單了，你隨時趕過來，伊沒
    有開車，車子是你開的，在世賢路與南京路口，後來掛上電
    話等情，有勘驗筆錄1份在卷足考，受處分人、證人蔡淑鈺
    均陳稱上揭電話係2人之對話，足見受處分人有於電話中告
    知證人蔡淑鈺該車是她所駕駛停放及停放地點，是受處分人
    辯稱電話中僅告知證人蔡淑鈺員警要酒測，並未告知該車停
    放地點，證人蔡淑鈺證稱受處分人未告知何事，核與事實不
    符。且依常理判斷，該車若係證人蔡淑鈺所駕駛並停放該地
    點，受處分人未曾移動，則受處分人在電話中應係告知證人
    蔡淑鈺其沒有開車，要她到下車地點澄清即可，何以還要教
    導證人蔡淑鈺到場陳稱係兩人吵架，車子停在快車道，並且
    告知該車停放地點，所為與常情不符。
  (八)於100年4月6日，受處分人使用0000000000號行動電話，證
    人蔡淑鈺使用0000000000號行動電話，賴俊旭使用00000000
    00號行動電話乙節，業據受處分人於本院調查時供述在卷。
    而受處分人行動電話之基地台，自同日17時39分起至20時47
    分止，均位在嘉義縣太保市○○路○段228巷17號12樓，自
    同日22時2分起至同日23時24分止，均位在嘉義市○○路336
    號；證人蔡淑鈺行動電話之基地台，自同日20時47分起至23
    時6分止，均位在嘉義市○區○○街238之2號；於同日20時
    47分，受處分人與證人蔡淑鈺以上揭行動電話通話；賴俊旭
    使用之行動電話基地台，自同日18時32分起至同日20時58分
    止，均位在嘉義市○○街288號及389號，有行動電話資料查
    詢3份附卷可稽，足見於同日20時47分，3人所在地點不同，
    且均非位於嘉義市○○路，3人當日晚上並未於嘉義市○○
    路用餐，證人蔡淑鈺未從嘉義市○○路搭載受處分人至舉發
    地點，故證人蔡淑鈺上揭於本院調查時之證述，顯係虛偽證
    述，尚非可採，受處分人辯稱未駕駛上揭自用小客車，亦係
    卸責之詞，尚難令人採信。
  (九)綜上所述，受處分人上揭拒絕接受酒精濃度測試檢定之違規
    事實，既堪認定，則原處分機關依道路交通管理處罰條例第
    35條第4項前段、第67條第2項，裁處受處分人罰鍰60,000元
    ，並吊銷駕駛執照，3年內不得考領駕駛執照之處分，逾期
    則依裁決書處罰主文規定處罰，核無違誤，受處分人之異議
    為無理由，應予駁回。
五、據上論斷，應依道路交通管理處罰條例第87條第2項，道路
    交通案件處理辦法第18條，裁定如主文。
中    華    民    國   100    年    5     月    30    日
                    交通法庭  法  官    卓春慧
上列正本證明與原本無異。
如不服本裁定，應於裁定送達後5日內向本院提出抗告狀（應附
繕本）。
中    華    民    國   100    年    5     月    30    日
                              書記官    李玫娜